【裁判字號】    99,消債更,157
【裁判日期】    990602
【裁判案由】    聲請更生程序
【裁判全文】
臺灣高雄地方法院民事裁定           99年度消債更字第157號
聲  請  人
即 債務 人  甲○○
代  理  人  蔡長佑律師
上列當事人因消費者債務清理事件聲請更生，本院裁定如下：
    主  文
聲請人自民國九十九年六月二日下午五時起開始更生程序。
命司法事務官進行本件更生程序。
    理  由
一、聲請意旨略以：伊前與如附表所示之銀行訂定消費貸款、信
    用卡等契約，積欠如附表所示債務計新台幣（下同）3,348,
    597 元，於民國95年5 月28日依金融主管機關協調成立之中
    華民國銀行公會會員辦理消費金融案件無擔保債務協商機制
    ，與債權人達成分期還款協議，同意自95年6 月起、分120
    期、利率0%、每月繳納28,320元方式償還（下稱系爭協商）
    。然於系爭協商時，伊每月平均收入僅24,000元，不足清償
    系爭協商款，且伊工作不穩定，失業一段時間，而於99年3
    月1 日起任職大潤發鳳山店，月薪17,300元，又應負擔母親
    陳罔好扶養費3,276 元，有不可歸責之事由致履行顯有重大
    困難。且伊無擔保或無優先權之債務總額未逾1200萬元，復
    未經法院裁定開始清算程序或宣告破產，爰聲請准予裁定更
    生等語。
二、按債務人不能清償債務或有不能清償之虞者，得依本條例所
    定更生程序，清理其債務；債務人無擔保或無優先權之債務
    總額未逾1200萬元者，於法院裁定開始清算程序或宣告破產
    前，得向法院聲請更生；債務人對於金融機構因消費借貸、
    自用住宅借款、信用卡或現金卡契約而負債務，在聲請更生
    或清算前，應提出債權人清冊，以書面向最大債權金融機構
    請求協商債務清償方案並表明共同協商之意旨；債務人與金
    融機構協商成立者，不得聲請更生或清算，但因不可歸責於
    己之事由，致履行顯有重大困難者，不在此限；本條例施行
    前，債務人依金融主管機關協調成立之中華民國銀行公會會
    員辦理消費金融案件無擔保債務協商機制與金融機構成立之
    協商，準用前項之規定。消費者債務清理條例第3 條、第42
    條第1 項、第151 條第1 項、第5 項、第6 項分別定有明文
    。
三、經查：
  (一)聲請人主張尚欠銀行有如附表所示債務、收入狀況及財產等
    事實，已提出聲請人之債權人清冊、財產及收入狀況說明書
    、所得資料清單、財產歸屬資料清單（詳卷第4 至7頁 、第
    10、11頁）、財團法人金融聯合徵信中心當事人綜合信用報
    告（詳卷第46至48頁）等為證，經核大致相符，堪信為真實
    。又系爭協商內容為：「自95年6 月起、分120 期、利率0%
    、每月繳納28,320元」，聲請人未曾依約繳付款項，有京城
    商業銀行股份有限公司99年5 月7 日民事陳報狀暨所附協議
    書1 份，在卷足憑。
  (二)次查，聲請人於96、97年度所得分別為38,635元、68,772元
    ，有96、97年度綜合所得稅各類所得資料清單各1 紙（詳卷
    第10頁）可按；且自96年2 月1 日起至98年10月30日止，其
    勞保最高投保薪資為24,000元，最低為15,840元，有勞工保
    險被保險人投保資料表1 紙（詳卷第24頁）可考；依此，聲
    請人主張每月收入為24,000元，尚堪採信。依內政部社會司
    95年度台灣省每人每月之最低生活標準9,509 元；且參酌96
    年度每人免稅額77,000元計算每人每月基本生活所需約6,50
    0 元，聲請人與妹蔡昕燕、弟蔡翰誼共同扶養母親陳罔好，
    有戶籍謄本1 份（詳卷第9 頁）可按，是聲請人每月負擔扶
    養費2,167 元，則聲請人扣除家庭生活費用及扶養費用後，
    僅餘12,324元（00000 0000000000＝12324 ）可供清償債
    務，而無力償還每月28,320元協商分期款。
  (三)據上而論，顯見協商條件於協商時未考量聲請人每月收入及
    必要支出費用，而聲請人在面對95年度銀行啟動協商機制之
    情況下，為爭取債務一制性解決暨分期零或低利率之清償機
    會，故接受協商條件，然協商時既未適度考量聲請人收入及
    基本生活費用維持情況，所為之協商金額又過高，致聲請人
    事後無法繼續履約，難認聲請人具有可歸責事由，則其主張
    因系爭協商金額過高，客觀收入不足，致無法依協議償還金
    額，尚堪採信。
五、綜上所述，聲請人有如附表所示之銀行消費貸款、信用卡債
    務，債務金額未逾1200萬元，且其未經法院裁定開始清算程
    序或宣告破產，業經本院查明，有前案紀錄表、查詢表附卷
    可稽。而按聲請人不能清償債務，且前雖與金融機構協商成
    立償還協議，嗣因不可歸責於己之事由，致履行顯有重大困
    難，亦如上述，則其聲請更生，依上規定所示，自無不合，
    應予准許。
六、依消費者債務清理條例第11條第1項、第45條第1項、第16
    條第1項，裁定如主文。
中    華    民    國    99    年     6   月     2    日
                  民事第五庭  法  官   洪榮家
上為正本係照原本作成。
本裁定不得抗告。
本裁定已於99年6月2日下午5時即時公告。
中    華    民    國    99    年     6   月     2    日
                              書記官   胡美儀
附表：債權人清冊
┌──┬────────────┬────────┬─────────┐
│編號│債權人                  │金額（新台幣）  │  種        類    │
├──┼────────────┼────────┼─────────┤
│一  │京城銀行                │1,745,000元     │信用貸款          │
├──┼────────────┼────────┼─────────┤
│二  │荷蘭銀行                │818,000元       │信用貸款          │
├──┼────────────┼────────┼─────────┤
│三  │兆豐銀行                │257,800元       │信用卡            │
├──┼────────────┼────────┼─────────┤
│四  │中國信託銀行            │183,835元       │信用卡            │
├──┼────────────┼────────┼─────────┤
│五  │遠東銀行                │153,788元       │信用卡            │
├──┼────────────┼────────┼─────────┤
│六  │合作金庫銀行            │103,332元       │信用卡            │
├──┼────────────┼────────┼─────────┤
│七  │聯邦銀行                │86,842元        │信用卡            │
├──┴────────────┼────────┴─────────┤
│合               計           │3,348,597元                         │
└───────────────┴──────────────────┘

司法院資訊處製作；財團法人民間司法改革基金會備份。
